臺灣苗栗地方法院行政訴訟判決  
111年度交字第2號
111年度交字第3號
111年2月10日辯論終結
原      告  蕭惠明  
被      告  交通部公路總局新竹區監理所

代  表  人  吳季娟  
訴訟代理人  賴姿伶  
上列當事人間交通裁決事件，原告不服被告於民國110年12月14
日竹監苗字第54-ZBA377724號、第54-ZBA377710號裁決，分別提
起行政訴訟，因基於同一事實上原因，本院合併辯論、判決如下
：
    主  文
原告之訴均駁回。
訴訟費用共新臺幣600元均由原告負擔。
    事實及理由
壹、爭訟概要：原告於民國110年7月16日上午8時12分許，駕駛
    訴外人中菱汽車租賃股份有限公司（下稱中菱租賃）所有之
    車號000-0000號租賃小客車，行經國道1號北向86.7公里處
    時，自爬坡車道向右變換車道至出口減速車道時，未全程使
    用方向燈；又於同日上午8時13分許行經國道1號北向湖口服
    務區與榮光路連接處時，未使用右側方向燈，經民眾檢舉後
    ，由內政部警政署國道公路警察局第二公路警察大隊楊梅分
    隊（下稱楊梅分隊）於同年8月4日製發舉發違反道路交通管
    理事件通知單共2紙，經中菱租賃申請歸責於原告後送達予
    原告，而原告未按時到案，遲至110年12月16日方提出申訴
    ；再經被告於110年12月14日分別製發裁決書（竹監苗字第5
    4-ZBA377724、54-ZBA377710號），分別以「行駛高速公路
    未依規定變換車道」、「汽車駕駛人不依規定使用燈光者
    」為由，分別依道路交通管理處罰條例（下稱道交條例）第
    33條第1項第4 款、同法第42條規定，分別處原告「罰鍰新
    臺幣（下同）4,500元，並記違規點數1點」、「罰鍰1,500
    元」（以下合稱原處分），原告不服原處分分別提起本訴，
    經本院合併辯論。
貳、實體部分
一、原告主張：原告當日駕駛上開車輛行駛於爬坡車道有顯示方
    向燈，不知方向燈為何突然彈開，且原告顯示方向燈進入匝
    道通往湖口服務區，意圖很明顯，且車速很慢未擾亂他人，
    交通法規何時如此嚴格；又湖口服務區通往榮光路之道路僅
    有短短50公尺，係開設捷徑便民之用，且有開放、關閉時間
    ，單行道何以要顯示方向燈，應依確實路況開啟方向燈；再
    第一、二張罰單相距僅1分鐘，請法官裁決等語。並均聲明
    ：原處分撤銷。
二、被告則以：經被告審視舉發單位所提供之採證影片，原告駕
    駛上開車輛確有於不同違規時、地、不同路口，具有未依規
    定變換車道、未依規定使用方向燈之違規情事，自應分別處
    罰，且本件係民眾檢舉舉發案件，無道交條例第85條之1第2
    項第1款規定之適用，又原告逾應到案期限60日，故依統一
    裁罰基準表第4階段裁罰並無違誤等語，資為抗辯。並均聲
    明：原告之訴駁回。
三、兩造協議簡化爭點如下（交2卷第81至82頁，不爭執事項並
    有所列相關證據可佐，堪信為真實）：
  ㈠不爭執事項
  ⒈原告於110年7月16日上午8時12分許，駕駛訴外人中菱租賃所
    有之車號000-0000號租賃小客車（第61頁汽車車籍查詢），
    行經國道1號北向86.7公里處時，自爬坡車道向右變換車道
    至出口減速車道時，未全程使用方向燈；又於同日上午8時1
    3分許行經國道1號北向湖口服務區與榮光路連接處時，未使
    用右側方向燈（交2卷第80至81頁勘驗結果）。
  ⒉本件於110年7月22日經民眾檢舉後，由楊梅分隊於同年8月4 
    日製發舉發違反道路交通管理事件通知單共2紙，違規事實
    分別為「行駛高速公路未依規定變換車道（未依規定全程使
    用方向燈）」、「汽車駕駛人不依規定使用燈光者（轉向或
    變換車道時未依規定使用方向燈）」，應到案日均為110年9
     月18日（交2卷第49至51頁通知單），經中菱租賃申請歸責
    於原告後，上開通知單均於同年8月25日送達原告（交2卷第
    53頁送達證書），而原告未按時到案，遲至110年12月16日
    方提出申訴（交2卷第65至69頁監理服務網申訴平台資料）
    ；又被告於110年12月14日分別製發裁決書（竹監苗字第54-
    ZBA377724、54-ZBA377710號），分別以「行駛高速公路未
    依規定變換車道」、「汽車駕駛人不依規定使用燈光者」
    為由，分別依道交條例第33條第1項第4款、同法第42條規定
    ，分別處原告「罰鍰4,500元，並記違規點數1 點」、「罰
    鍰1,500元」（交2卷第55至57頁裁決書，即原處分），上開
    裁決書均於同年月16日送達原告（交2卷第63頁送達證書）
    。
  ⒊依違反交通管理事件統一裁罰基準及處理細則之附件違反道
    路交通管理事件統一裁罰基準表，違反道交條例第33條第1 
    項第4款者，若屬小型車，而逾越應到案期限60日以上，繳
    納罰鍰或逕行裁決處罰者之裁罰基準為4,500元，並應記違
    規點數1點（交3卷第27頁）；違反道交條例第42條者，若屬
    機車或小型車，而逾越應到案期限60日以上，繳納罰鍰或逕
    行裁決處罰者之裁罰基準為1,500元（交2卷第27頁）。
  ㈡爭執事項
  ⒈原告行經國道1號北向86.7公里路段時，是否未依規定全程使
    用方向燈？又行經國道1號北向湖口服務區與榮光路連接處
    時，有無使用方向燈之必要？
  ⒉原告請求撤銷原處分，有無理由？
四、本院之判斷
  ㈠爭點一：
  ⒈按行車遇有轉向，右轉彎時，應先顯示車輛前後之右邊方向
    燈光，或由駕駛人表示左臂向上，手掌向右微曲之手勢，遇
    有變換車道時，應先顯示欲變換車道方向之燈光或手勢（道
    路交通安全規則第91條第1項第1、6款）；而汽車駕駛人應
    依下列規定使用方向燈：右轉彎時，應先顯示車輛前後之右
    邊方向燈光，變換車道時，應先顯示欲變換車道方向之燈光
    ，並應顯示至完成轉彎或變換車道之行為（同規則第109條
    第2項第2款）。
　⒉經查：
　⑴依不爭執事項⒈及本院勘驗結果（交2卷第80頁），原告當日
    駕駛上開車輛行經國道1號北向86.7公里路段，自爬坡車道
    向右變換車道至出口減速車道時，於車身仍橫跨爬坡車道及
    出口減速車道之際，右側方向燈即熄滅，確實未全程使用方
    向燈，自與上開變換車道應顯示方向燈至完成變換車道行為
    之交通法規不符。原告雖主張如上，然汽車駕駛人行車前應
    注意詳細檢查燈光確實有效（同條例第89條第1項第1款），
    從而原告駕駛上開車輛行駛於道路前，應自行檢查燈光是否
    確實作用，縱係車輛問題致方向燈熄滅，原告亦應自行承擔
    因此所生之不利益；又上開變換車道應全程使用方向燈之法
    規，係為保障用路人安全，縱使原告當日駕車速度緩慢、方
    向明確，然未全程使用方向燈，已創造法規所不容許之風險
    ，概無法律過於嚴苛之情。
　⑵另本院當庭勘驗被告所提供之行車紀錄器檔案，勘驗結果為
    ：畫面時間08：13：14至08：13：20，車號000-0000號小客
    車行駛於直線道路，該道路前方與他道路互相垂直，而前方
    路口劃設右轉指向線，並設有行車管制號誌，號誌燈面顯示
    紅燈及右轉箭頭綠燈，而該車經過該路口時，未顯示方向燈
    即右轉（交2卷第80至81頁）。則依上開勘驗結果及不爭執
    事項⒈，原告當日駕駛上開車輛直行於國道1號北向湖口服務
    區與榮光路連接處，該處係直線道路並與榮光路相連而呈垂
    直狀，且路口有劃設右轉指向線，並設置行車管制號誌，斯
    時顯示紅燈及右轉箭頭綠燈，且該路口係向右轉向（交2卷
    第89頁翻拍照片），足認原告行駛於國道1號北向湖口服務
    區與榮光路連接處，該處既設有交通標誌、號誌指示向右轉
    向，且原告亦係向右轉向，依上開規定，原告自應顯示車輛
    前後之右邊方向燈光至完成轉彎行為無疑。原告雖主張如上
    ，然均忽略上開交通法規所規範之「轉向」亦應顯示方向燈
    之誡命，尚無足採之處。
　㈡爭點二：　
　⒈次按行政違規行為之次數並非純粹以自然行為概念為界定標
    準，而應從法規範所欲維護之法益狀態予以評價。…依道交
    條例第85條之1第2項第1款之規範目的，如其違規地點相距
    未達6公里、違規時間相隔未達6分鐘或未行駛經過一個路口
    ，即應論以單一違規行為；若其違規地點相距6公里以上、
    違規時間相隔6分鐘以上或行駛經過一個路口以上，則得連
    續舉發，此於交通勤務警察或依法令執行交通稽查任務人員
    依同條例第7條之2規定逕行舉發案件，固得直接適用，然公
    路主管或警察機關受理同條例第7條之1規定之民眾檢舉舉發
    案件，雖非屬同條例第7條之2之情形，惟如警方自己執行舉
    發案件時尚且受前揭規定之拘束，而作為補充警方逕行舉發
    時合法取證資訊之民眾檢舉舉發案件，既同具當場不能掣單
    舉發之類似情狀，自應受前揭規定之拘束為宜。故基於二者
    本質上之類似性，同條例第7條之1之民眾檢舉舉發案件亦應
    類推適用上開規定之違反義務次數判斷標準，以評價檢舉之
    違規行為次數後，掣單舉發，始符同條例第85條之1第2項第
    1款之規範意旨（高雄高等行政法院110年度交上字第29號、
    臺中高等行政法院110年度交上字第12號、110年度交上字第
    10號、臺北高等行政法院109年度交上字第307號、109年度
    交上字第132號判決意旨參照）。
　⒉則依不爭執事項⒉，本件雖屬道交條例第7條之1之民眾檢舉舉
    發案件，然依上所述，仍應類推適用同條例第85條之1第2項
    第1款關於連續舉發限制之規定，方屬適法。從而該款既規
    定「有第33條第1項、第2項之情形，其違規地點相距6公里
    以上、違規時間相隔6分鐘以上或行駛經過一個路口以上者
    ，得連續處罰」，已將本件所涉之「未依規定變換車道」於
    立法上規定為規範意義上一行為，自不能以自然意義上一行
    為判斷行為數，而應以上開標準判斷得否對原告上開違規行
    為連續處罰。故依不爭執事項⒈，原告於當日上午8時12分許
    ，行經國道1號北向86.7公里處時，變換車道未全程使用方
    向燈，又於同日上午8時13分許行經國道1號北向湖口服務區
    與榮光路連接處，未依規定使用燈光，兩者違規時間雖未相
    隔6分鐘以上，然該二處有經過國道1號北向湖口服務區內其
    他道路路口（交2卷第87、84頁），依上開規定，自得連續
    處罰。
　⒊綜上，原告當日確有行經國道1號北向86.7公里處時，變換車
    道未全程使用方向燈，其後行經國道1號北向湖口服務區與
    榮光路連接處，未依規定使用燈光之客觀情狀，且依不爭執
    事項⒉，原告確實逾越應到案期限60日以上，從而被告分別
    依道交條例第33條第1項第4款、第42條規定及不爭執事項⒊
    所示之統一裁罰基準表，對原告裁罰如不爭執事項⒉所示原
    處分，經核於法相符，並無原告所指違法之處，原告訴請撤
    銷原處分為無理由，均應駁回。
五、本件事證已臻明確，兩造其餘攻擊防禦方法及訴訟資料，經
    本院審酌後核於本判決結果不生影響，爰不逐一論述，併此
    敘明。
六、本件第一審裁判費各為300元、300元，合計600元，依行政
    訴訟法第98條第1項本文規定，均應由敗訴之原告負擔，併
    依同法第237條之8第1項規定，確定第一審訴訟費用額如主
    文第2項所示。
七、結論：本件原告之訴均無理由，均依同法第195條第1項後段
    規定，判決如主文第1項所示。
中　　華　　民　　國　　111 　年　　2 　　月　　10　　日
                  行政訴訟庭　法　官　劉奕榔
以上正本係照原本作成。
如不服本判決，應於判決送達後20日內，向本院提出上訴狀並表
明上訴理由（原判決所違背之法令及其具體內容或依訴訟資料可
認為原判決有違背法令之具體事實），其未載明上訴理由者，應
於提出上訴後20日內向本院補提理由書（上訴狀及上訴理由書均
須按他造人數附繕本，如未按期補提上訴理由書，則逕予駁回上
訴），並應繳納上訴裁判費新臺幣750元。
                              書記官  江秋靜
中　　華　　民　　國　　111 　年　　2 　　月　　10　　日